【裁判字號】    99,家訴,78
【裁判日期】    990617
【裁判案由】    債務人異議之訴
【裁判全文】
臺灣板橋地方法院民事判決              99年度家訴字第78號
原      告  乙○○
被      告  甲○○
上列當事人間請求債務人異議之訴事件，本院於民國九十九年五
月二十六日言詞辯論終結，判決如下：
    主  文
本院99年度司執字第1900號債權人甲○○與債務人周文隡間給付
贍養費所為之強制執行程序，應予撤銷。
訴訟費用由被告負擔。
    事實及理由
一、原告主張：被告對於原告取得贍養費債權，執行名義為台灣
    高等法院95年11月28日判決之95年度重家上字第14號判決及
    最高法院96年7 月18日判決之96年度台上字第1573號判決。
    惟兩造已於97年10月13日簽訂協議書，並至台灣板橋地方法
    院公證處辦理公證，約定：「因乙○○（以下簡稱甲方）工
    作需要，向甲○○、周延及周函（以下簡稱乙方）進行協議
    ，經雙方同意訂立下列各項條款，以資遵守：一、協議金額
    ：新台幣280 萬元整，當場以支票全數交乙方親自收訖無誤
    。二、協議事項：ａ乙方將從簽署協議書日開始撤銷現有對
    甲方的一切訴訟及強制執行。ｂ關於債務、贍養、子女撫養
    及子女監護議題上，從簽署協議書日開始，乙方不得再對甲
    方提起任何訴訟及強制執行。ｃ乙方將從簽署協議書日開始
    ，不得對其所服務的公司及其客戶進行干擾。ｄ乙方將從簽
    署協議書日開始，不得對任何媒體提供任何有關甲方的訊息
    。」等語。因此，被告就「贍養費給付事件」已與原告達成
    公證協議，並且當場收受原告高達280 萬元鉅款之票據而兌
    現，共同結清、消滅彼此間之全部債權給付關係，乃至應允
    承諾不得再對原告提起任何訴訟及強制執行。詎被告缺乏誠
    信、出爾反爾，仍就已經受償之「贍養費給付事件」，再聲
    請鈞院進行強制執行，以攫取不當利益，自是難受准允。被
    告既與原告簽署協議書，拋棄任何訴訟及強制執行之權利，
    依自應受該和解性質之法院公證協議書所拘束，依民法第
    736 條、第737 條規定，不得繼續對原告聲請本件強制執行
    。為此原告依強制執行法第14條第1 項規定，提起債務人異
    議之訴，請求撤銷台灣板橋地方法院99年度司執字第1900號
    債權人甲○○與債務人周文隡間給付贍養費所為之強制執行
    程序等語。並聲明：如主文所示。
二、被告抗辯：被告與子女均經內政部准許拋棄國籍，現在是無
    國籍人，被告亦積欠健保費10餘萬元，被告目前在台灣已無
    戶籍，不明瞭為何原告尚能起訴被告。被告承認與原告簽訂
    協議書並向原告收受280 萬元，但被告認為該款項不是贍養
    費也不是扶養費，被告否認已與原告和解，被告認為280 萬
    元是原告欠被告的錢。被告不承認協議書的內容，被告只同
    意收受原告交付的280 萬元，原告既然願意給被告280 萬元
    ，被告「何樂而不為」，所以才簽名。被告不同意撤銷強制
    執行。被告雖然在協議書上簽名，但被告現在已不是簽名的
    乙方，因為原來的甲○○已經死了，且被告已經放棄國籍，
    所以沒有法律可以對被告有管轄權等語。並聲明：請求駁回
    原告之訴。
三、按強制執行法第14條第1 項規定：「執行名義成立後，如有
    消滅或妨礙債權人請求之事由發生，債務人得於強制執行程
    序終結前，向『執行法院』對債權人提起異議之訴。如以裁
    判為執行名義時，其為異議原因之事實發生在前訴訟言詞辯
    論終結後者，亦得主張之。」。
    查，被告就其對原告的贍養費債權向本院聲請強制執行，由
    本院99年度司執字第1900號受理執行中，有原告提出之本院
    民事執行處查封登記函影本1 件在卷可稽。本件原告主張該
    執行名義已消滅而訴請撤銷該強制執行程序，依前揭強制執
    行法第14條規定，自應由本院管轄，合先說明。
四、查，兩造原為夫妻，於88年12月2 日經英國杜拜郡法院判決
    准離婚，該判決於89年1 月24日確定，嗣兩造離婚後先後返
    回台灣，被告在台灣對原告提出贍養費訴訟，經台灣高等法
    院95年度重家上字第14號判決「被上訴人（乙○○）自民國
    96年6 月23日起至民國104 年1 月16日止每月1 日應給付上
    訴人（甲○○）新台幣1 萬元」，並經最高法院96年度台上
    字第1573號判決駁回甲○○之上訴而確定，此有原告提出之
    前開二份判決書影本在卷可稽。因此，被告已取得對於原告
    的贍養費債權，自96年6 月23日起至民國104 年1 月16日止
    每月新台幣1 萬元。
五、次查，兩造於97年10月13日簽訂「協議書」，並由本院公證
    處公證人謝秀琴公證，約定：「因乙○○（以下簡稱甲方）
    工作需要，向甲○○、周延及周函（以下簡稱乙方）進行協
    議，經雙方同意訂立下列各項條款，以資遵守：一、協議金
    額：新台幣280 萬元整，當場以支票全數交乙方親自收訖無
    誤。二、協議事項：ａ乙方將從簽署協議書日開始撤銷現有
    對甲方的一切訴訟及強制執行。ｂ關於債務、贍養、子女撫
    養及子女監護議題上，從簽署協議書日開始，乙方不得再對
    甲方提起任何訴訟及強制執行。ｃ乙方將從簽署協議書日開
    始，不得對其所服務的公司及其客戶進行干擾。ｄ乙方將從
    簽署協議書日開始，不得對任何媒體提供任何有關甲方的訊
    息。」，此有原告提出之協議書影本1 份在卷可證。
    按民法第736 條約定：「稱和解者，謂當事人約定，互相讓
    步，以終止爭執或防止爭執發生之契約。」，又民法第737
    條約定：「和解，有使當事人所拋棄之權利消滅，及使當事
    人取得和解契約所訂明權利之效力。」。
    依兩造之前揭協議書內容，原告交付被告新台幣280 萬元後
    ，被告同意撤銷對原告的一切訴訟及強制執行，被告亦同意
    不再就贍養費及子女監護扶養費對原告提出任何訴訟及強制
    執行。是以，被告已拋棄其對原告取得之贍養費債權及強制
    執行權利。因此，原告主張其積欠被告的贍養費債務已消滅
    ，兩造間無債權債務關係，為有理由，應可採信。
六、本件執行名義成立後，即台灣高等法院95年11月28日所作之
    95年度重家上字第14號判決及最高法院96年7 月18日所作之
    96年度台上字第1573號判決確定後，兩造既已簽訂協議書，
    由原告給付被告280 萬元，被告拋棄對於原告的債權及執行
    權利，則前揭確定判決所載原告應給付被告贍養費之債務即
    不存在，且被告不得再執該確定判決書聲請強制執行。從而
    ，原告依強制執行法第14條規定，請求撤銷本院本院99年度
    司執字第1900號強制執行事件之強制執行程序，為有理由，
    應予准許。
七、訴訟費用負擔之依據：民事訴訟法第78條。
中    華    民    國    99    年    6     月    17    日
                              家事法庭法官    黃惠瑛
上列正本係照原本作成
如對本判決上訴，須於判決送達後20日內向本院提出上訴狀
中    華    民    國    99    年    6     月    17    日
                                    書記官    張美玉

司法院資訊處製作；財團法人民間司法改革基金會備份。
